臺灣臺北地方法院民事簡易判決
111年度北簡字第12356號
原      告  趙衍之  
訴訟代理人  趙友貿律師
複  代理人  黃柏融律師
            柯飄嵐  
被      告  范景淵  
上列當事人間請求債務人異議之訴事件，本院於中華民國111年1
1月18日言詞辯論終結，判決如下：
    主      文
確認被告對原告於臺灣新竹地方法院一○八年度訴字第四九三號
民事判決主文所載之新臺幣壹拾萬元及自民國一○八年七月十六
日起至清償日止，按週年利率百分之五計算之利息債權不存在。
原告其餘之訴駁回。
訴訟費用新臺幣貳仟貳佰元由被告負擔二分之一，餘由原告負擔
。
    事實及理由
一、按所謂專屬管轄，係指法律規定某類事件專屬一定法院管轄
    之謂。凡法律規定某類事件僅得由一定法院管轄者，縱未以
    法文明定「專屬管轄」字樣，仍不失其專屬管轄之性質。又
    執行名義成立後，如有消滅或妨礙債權人請求之事由發生，
    債務人得於強制執行程序終結前，向執行法院對債權人提起
    異議之訴，強制執行法第十四條第一項前段定有明文。是以
    提起債務人異議之訴，應向執行法院為之，顯已由該法明定
    此類事件應由執行法院管轄，性質上自屬專屬管轄(最高法
    院98年度台抗字第38號裁定要旨參照)。查本件原告提起債
    務人異議之訴請求撤銷本院111年度司執字第48088號損害賠
    償強制執行事件(下稱系爭執行事件)之執行程序，系爭執行
    事件之執行法院為本院，業經調取該案卷核閱屬實，揆諸前
    揭說明，本件應由本院專屬管轄，合先敘明。
二、原告主張：臺灣新竹地方法院(下稱新竹地院)108年度訴字
    第493號民事判決(下稱系爭民事判決)判決本件原告與訴外
    人康羽甄應連帶賠償新臺幣(下同)200,000元予本件被告，
    嗣系爭民事判決已於新竹地院108年度家財訴字第12號請求
    剩餘財產分配事件中達成和解，參該和解筆錄(下稱系爭和
    解筆錄)內文：「二、被告(即本件被告)同意撤回對原告(即
    康羽甄)假執行案件(本院109年度司執字第598號，係為本院
    108年度訴字第493號民事判決20萬元之假執行)。三、被告
    同意就上開民事判決之金額不再對原告另案請求或執行。」
    等語，意即本件被告同意免除上開損害賠償事件中之全部債
    務，系爭和解筆錄無明確記載同時免除本件原告之債務，係
    因系爭和解筆錄僅得記載與家事事件相關之人事，惟探求被
    告於系爭和解筆錄、和解程序中之真意，斯時被告與康羽甄
    談論和解之條件，當包含同意免除原告與康羽甄之全部債務
    為是，被告既已於前揭家事事件拋棄系爭民事判決之200,00
    0元請求權，債權即已不存在，被告請求之事由業已消滅，
    自不得據聲請強制執行，詎時隔3年被告卻持系爭民事判決
    所換發之債權憑證聲請對原告為強制執行，爰依強制執行法
    第14條第1項、民事訴訟法第247條第1項前段，請求確定本
    件債權不存在，並撤銷本院系爭執行事件之強制執行程序，
    為此提起本件訴訟等語，並聲明：㈠確認被告對原告於系爭
    民事判決主文所載之200,000元及自108年7月16日起至清償
    日止，按週年利率5%計算之利息債權不存在。㈡本院系爭執
    行事件之強制執行程序應予撤銷。
三、被告則以：系爭和解筆錄主訴為婚姻剩餘財產分配官司，和
    解對象僅為康羽甄，被告於當下有和法官及當時委任的律師
    確認不影響系爭民事判決之債權權益，遂同意與康羽甄達成
    和解，與系爭民事判決之被告即本件原告無涉，原告與康羽
    甄的婚外情行為造成被告患有重度憂鬱症，被告沒有跟原告
    和解之意思等語，資為抗辯，並聲明：駁回原告之訴。
四、本院得心證之理由：
　㈠按強制執行法第十四條第一項規定之債務人異議之訴，須執
    行名義成立後，有消滅或妨礙債權人請求之事由發生，始得
    提起。所謂妨礙債權人請求之事由，則指債權人就執行名義
    所示之請求權，暫時不能行使而言，例如債權人同意延期清
    償、債務人行使同時履行抗辯權等是(最高法院104年度台上
    字第2502號判決要旨參照)。又當事人主張有利於己之事實
    者，就其事實有舉證之責任，民事訴訟法第277條前段定有
    明文，主張法律關係存在之當事人，僅須就該法律關係發生
    所須具備之特別要件，負舉證之責任，至於他造主張有利於
    己之事實，應由他造舉證證明（最高法院48年台上字第887
    號判決要旨參照）。依上說明，原告應就有妨礙債權人即被
    告請求事由之有利事實，負舉證之責。
　㈡原告主張被告於系爭和解筆錄之和解程序中與康羽甄談論和
    解之條件，當包含同意免除原告與康羽甄之全部債務之真意
    ，被告既已於系爭和解筆錄拋棄系爭民事判決之200,000元
    請求權，債權即已不存在，自不得據聲請強制執行云云，然
    查：
　⒈系爭民事判決主文第1項記載：「被告(即康羽甄與本件原告)
     應連帶給付原告貳拾萬元，及被告康羽甄自一○八年七月二
     十七日起、被告趙衍之自一○八年七月十六日起，均至清償
     日止，按週年利率百分之五計算之利息。」(本院卷第63頁
     )；系爭和解筆錄記載：「一、被告(即本件被告)願給付原
     告(即康羽甄)15萬元。自109年2月起，按月於每月5日前給
     付原告3,000元，款項由被告匯入原告指定之帳戶，上開款
     項如有一期未按時給付，其後視為全部到期。二、被告同
     意撤回對原告假執行案件(本院109年度司執字第598號，係
     為本院108年度訴字第493號民事判決20萬元之假執行)。三
     、被告同意就上開民事判決之金額不再對原告另案請求或
     執行。四、原告同意撤回對本院108年度訴字第493號民事
     判決之上訴。五、原告其餘請求拋棄。」(見本院卷第79頁
     )。原告並非系爭和解筆錄之當事人，且筆錄中亦未有免除
     原告債務之記載，已難認被告有拋棄系爭民事判決200,000
     元之請求權。
　⒉又證人康羽甄結證稱：我於109年1月20日在新竹家事案件有
    與被告達成和解，被告同意給付我150,000元，並撤回108年
    度訴字第493號200,000元假執行及不再對我請求該200,000
    元，我撤回該案件之上訴，因為108訴493是判決我跟本件原
    告要連帶賠償200,000元，所以我只知道這200,000元假執行
    要撤回，被告是同意的，我不知道200,000元不請求，是針
    對我個人還是有包含本件原告，我是就我自己部分就該請求
    剩餘財產分配案件跟本件被告做和解等語(見本院卷第142頁
    )，是依證人上開證述，證人僅就自己部分就該請求剩餘財
    產分配案件跟本件被告做和解，證人並不清楚被告就該200,
    000元不再請求是針對證人還是有包含本件原告，是難以證
    人之證述作為有利於原告之認定。另本院協同兩造勘驗系爭
    和解錄之錄音光碟，勘驗結果如下：40：40許法官向康小姐
    及邢建緯律師表示：那200,000部分，就是捨棄不對妳們請
    求，但是他不會，捨棄妳們並不代表他對小王不請求…，亦
    有勘驗筆錄可查(見本院卷第144頁)，復兩造對於勘驗結果
    均沒有意見(見本院卷第144頁)，是依上開勘驗結果所示，
    應認被告僅捨棄對康羽甄之請求，並未捨棄對原告之請求，
    堪可認定。
　㈢復按因連帶債務人中之一人為清償、代物清償、提存、抵銷
    或混同而債務消滅者，他債務人亦同免其責任；債權人向連
    帶債務人中之一免除債務而無消滅全部債務之意思表示者，
    除該債務人應分擔之部分外，他債務人仍不免其責任，民法
    第274條、第276條第1項分別定有明文。又按債權人向連帶
    債務人中之一人免除債務，而無消滅全部債務之意思表示者
    ，除該債務人應分擔之部分外，他債務人仍不免其責任，民
    法第二百七十六條第一項定有明文。此項規定，旨在避免當
    事人間循環求償，簡化其法律關係，故於債權人向連帶債務
    人中一人表示免除該債務人之全部債務時，固有上開規定之
    適用；惟於債權人與連帶債務人中之一人和解，同意該債務
    人為部分給付時，如和解金額低於該債務人「應分擔額」（
    民法第二百八十條），為避免其他債務人為清償後，向和解
    債務人求償之金額高於和解金額，就其差額部分，應認其他
    債務人亦同免其責任；反之，如和解金額多於該和解債務人
    之「應分擔額」，因不生上述求償問題，該項和解自僅具相
    對效力，而無民法第二百七十六條第一項之適用（最高法院
    98年度台上字第759號判決參照）。另按連帶債務人相互間
    ，除法律另有規定或契約另有訂定外，應平均分擔義務，民
    法第280條第1項亦有明定。復查，系爭民事判決以康羽甄與
    原告對被告成立共同侵權行為，應負連帶損害賠償責任，判
    決康羽甄與本件原告應連帶給付本件被告200,000元，及康
    羽甄自108年7月27日起、本件原告趙衍之自108年7月16日起
    ，均至清償日止，按週年利率5%計算之利息，已如前述，則
    依上開規定，對外須負全部賠償責任即200,000元，對內相
    互間難謂無分擔部分，而因無法律另有規定或契約另有訂定
    ，其2人自應平均分擔義務各100,000元（計算式：200000÷2
    ＝100000），而被告與康羽甄和解成立，惟無免除其他連帶
    債務人即原告應分擔之債務，亦有上開和解筆錄及勘驗筆錄
    可考（見本院卷79、144頁），是被告僅免除康羽甄應分擔
    部分即100,000元，其餘100,000元仍應在被告所受損害範圍
    內得請求原告給付。
　㈣從而，原告請求確認系爭民事判決主文所載之100,000元及自
    108年7月16日起至清償日止，按週年利率5%計算之利息債權
    不存在，洵屬有據，超過部分，則屬無據；又被告對原告仍
    有100,000元及自108年7月16日起計算之利息債權存在，故
    原告請求系爭執行事件之強制執行程序應予撤銷，核屬無據
    ，不應准許。
五、綜上所述，原告據以提起本訴，請求確認系爭民事判決主文
    所載之100,000元及自108年7月16日起計算之利息債權不存
    在，洵屬有據，應予准許，逾此範圍之請求，為無理由，應
    予駁回。
六、本件事證已臻明確，兩造其餘攻擊防禦方法及證據，核與判
    決之結果不生影響，爰不一一論列，併此敘明。
七、訴訟費用負擔之依據：民事訴訟法第79條。本件訴訟費用額
    ，依後附計算書確定如主文第3項所示金額。
中　　華　　民　　國　　111 　年　　11　　月　　18　　日
  　　　　        臺北簡易庭  法  官　葉藍鸚
訴訟費用計算書
項　　    目               金　額（新臺幣）　　   備　註
第一審裁判費   　 　　     2,100元              原告繳納
錄音光碟費                    50元              原告繳納
錄音光碟費                    50元              被告繳納
合　　　　計　　　         2,200元
以上正本係照原本作成。
如不服本判決，應於判決送達後20日內向本庭提出上訴狀（須按
他造當事人之人數附繕本）。如委任律師提起上訴者，應一併繳
納上訴審裁判費。
中　　華　　民　　國　　111 　年　　11　　月　　18　　日
                              書記官  翁嘉偉